【裁判字號】    97,消債更,717
【裁判日期】    980223
【裁判案由】    更生事件
【裁判全文】
臺灣士林地方法院民事裁定           97年度消債更字第717號
聲  請  人
即  債務人  蔡幸妤原名蔡幸芳.
上列債務人因聲請更生事件，聲請保全處分，本院裁定如下：
    主  文
聲請駁回。
    理  由
一、按法院就更生之聲請為裁定前，得因利害關係人之聲請或依
    職權，以裁定為債務人財產、限制債權人對於債務人行使債
    權及停止對於債務人財產強制執行程序之保全處分，消費者
    債務清理條例第19條第1 項第1 、2 、3 款固有明文。惟保
    全處分，係於法院就更生之聲請為裁定前，為防杜債務人之
    財產減少，維持債權人間之公平受償，及使債務人有重建更
    生之機會，始有保全處分之必要，消費者債務清理條例第19
    條立法說明可資參照。是法院就更生之聲請為裁定前，應依
    債務人之財產狀況，就保全處分對債務人更生目的達成之促
    進，及保全處分實施對相關利害關係人所生影響，兼顧債權
    人權益，避免債務人惡意利用保全處分，阻礙債權人行使權
    利，或作為延期償付手段之可能性，綜合比較斟酌，決定有
    無以裁定為保全處分之必要，非謂一經利害關係人聲請，即
    應裁定准予保全處分。
二、聲請意旨略以：伊因財務困難，陷於有不能清償債務之虞，
    業已提出更生聲請於本院審理中。然伊所有之薪資債權現遭
    債權人中國信託商業銀行股份有限公司及美商甲○銀行股份
    有限公司分別以臺灣臺北地方法院97年執字第109123號及臺
    灣士林地方法院98年執字第2232號聲請強制執行中，致伊每
    月薪資債權三分之一需移轉於債權人，因伊任職之公司不願
    任用遭法院強制執行，信用不良之員工，致伊有遭資遣之虞
    ，且為防杜債務人之財產減少，維持債權人間公平受償及使
    債務人有重建更生之機會，爰聲請停止上開強制執行事件程
    序等語。
三、經查，債務人聲請保全處分之具體內容，在於停止對其薪資
    債權之強制執行程序，並非限制其自身之財產處分權，是債
    務人向本院聲請消費者債務清理條例第19條第1 項第1 款之
    保全處分，顯有誤解。次查，債務人聲請本院就更生之聲請
    為裁定前，停止對其每月薪資債權三分之一之強制執行，顯
    非為防杜債務人之財產減少。而聲請強制執行之各債權人，
    僅就該債務人上開薪資債權按比例受償，以債務人每月薪資
    約新臺幣2 萬9,787 元觀之，債權人於保全處分至多120 日
    之期間內，可得受償之金額甚微，停止前開執行程序對於維
    持債權人間公平受償並無助益。再者，法院裁定開始更生程
    序後，除有擔保或有優先權之債權人外，債權人對於債務人
    不得開始或繼續訴訟及強制執行程序，觀諸消費者債務清理
    條例第48條第2 項規定自明，是法院裁定開始更生程序前，
    債權人對於債務人之薪資債權強制執行，無礙於日後更生程
    序之進行，並未阻斷債務人重建更生之機會。至債務人若因
    強制執行程序而有無法維持基本生活之情事，自得以執行法
    院違反強制執行法第122 條規定，循同法第12條第1 項規定
    聲明異議，亦非消費者債務清理條例保全處分所應審酌。債
    務人另主張上開強制執行程序將有致其遭資遣之虞，惟並未
    提出具體事證，且債務人於民國97年11月即遭強制執行，今
    債務人仍在職，顯見債務人之主張，顯與事實未符。是揆諸
    首開說明，尚無停止對債務人財產強制執行程序及限制債權
    人對於債務人行使債權之必要。從而，債務人聲請保全處分
    ，於法即有未合，應予駁回，爰裁定如主文。
中    華    民    國    98    年    2     月    23    日
                  民事第二庭  法      官  王怡雯
上為正本係照原本作成。
如不服本裁定，應於裁定送達後10 日內，以書狀向本院提出抗告
，並繳納抗告費新臺幣1千元。
中    華    民    國    98    年    2     月    23    日
                              書  記  官  周嫣蘋


司法院資訊處製作；財團法人民間司法改革基金會備份。
